【裁判字號】    99,易,170
【裁判日期】    990526
【裁判案由】    侵占
【裁判全文】
臺灣桃園地方法院刑事判決               99年度易字第170號
公  訴  人  臺灣桃園地方法院檢察署檢察官
被      告  甲○○原名吳俊宏.
上列被告因侵占案件，經檢察官聲請以簡易判處刑（98年度偵字
第13788 號），本院認不宜以簡易判決處刑，改依通常程序審理
，因被告於準備程序中自白犯罪，經本院合議庭裁定本件改由受
命法官獨任進行簡式審判程序，茲判決如下：
    主  文
甲○○意圖為自己不法之所有，而侵占對於業務上所持有之物，
累犯，處有期徒刑肆月，如易科罰金，以新台幣壹仟元折算壹日
。
    事  實
一、犯罪事實：甲○○前因違反稅捐稽徵法等案件，經本院以96
    年度壢簡字第2043號判處應執行有期徒刑3 月確定，於民國
    97年5 月13日易科罰金執行完畢，仍未警惕。甲○○於97年
    6 月27日受僱於亞昌水塔工業股份有限公司中壢分公司（下
    稱亞昌公司）擔任業務員，負責推銷水塔、排風扇等產品，
    並向客戶收取帳款，為從事業務之人，詎甲○○於97年12月
    9 日向台日乾冰科技有限公司（下稱台日乾冰公司）在新竹
    縣竹北市○○街78巷21號收取貨款新臺幣（下同）52,500元
    後，又接續於97年12月26日、98年1 月12日，在新竹縣湖口
    鄉○○路○ 段306 號，向客戶鋐峰水電材料行分別收取貨款
    101,700 元、101, 500元（共203, 200元），竟意圖自己不
    法所有，將之侵佔為己所有，未交予亞昌公司。
二、案經亞昌公司訴由台灣桃園地方法院檢察署檢察官偵查後聲
    請以簡易判決處刑，本院改依通常程序處理。
    理  由
一、按檢察官聲請以簡易判決處刑之案件，經法院認為有刑事訴
    訟法第451 條之1 第4 項但書之情形者，應適用通常程序審
    判之，刑事訴訟法第452 條定有明文。查本件被告甲○○被
    訴侵占乙案，本院於審理後，認有刑事訴訟法第451 條之1
    第4 項但書第1 款之情形，不宜以簡易判決處刑，爰依同法
    第452 條之規定，改用通常程序審判之，合先敘明。
二、按除被告所犯為死刑、無期徒刑、最輕本刑為3 年以上有期
    徒刑之罪或高等法院管轄第一審案件者外，於第一次審判期
    日前之準備程序進行中，被告先就被訴事實為有罪之陳述時
    ，審判長得告知被告簡式審判程序之旨，並聽取當事人、代
    理人、辯護人及輔佐人之意見後，裁定進行簡式審判程序，
    刑事訴訟法第273 條之1 第1 項定有明文。經核本件被告甲
    ○○所犯係死刑、無期徒刑、最輕本刑為3 年以上有期徒刑
    以外之罪，其於準備程序中就被訴事實為有罪之陳述，經法
    官告知簡式審判程序之旨，並聽取公訴人、被告之意見後，
    本院爰依首揭規定，合議裁定由受命法官獨任進行簡式審判
    程序，附此敘明。
三、上揭犯罪事實，業據被告甲○○於本院訊問時自白不諱，核
    與證人即告訴代理人詹欽淵於偵查中指述遭侵占之情節相符
    ，並有員工資料表、對帳單、收付簽收簿、付款證明書、協
    議書及打卡單等件在卷足參，堪認被告上開自白與事實相符
    ，可以採信。事證明確，被告犯行洵堪認定，應依法論科。
四、按刑法上之業務侵占罪，係以從事業務之人，將其業務上持
    有之物，易持有為自己不法之所有或予以處分為構成要件；
    其前提為原先本係適法之持有，嗣後始更易為不法所有或予
    以處分，始稱相當。換言之，必行為人先合法持有他人之物
    ，而於持有狀態繼續中，易「持有」為「所有」之意思始可
    。查本件被告甲○○為「亞昌公司」之員工，工作內容為擔
    任業務員，負責推銷水塔、排風扇等貨物及向客戶收取貨款
    等業務，為從事業務之人，其利用向客戶收受款項之機會，
    將97年12月9 日起至98年1 月12日止收取之貨款共計203,20
    0 元，以變易持有為所有之意圖，予以侵占入己，均屬侵占
    其業務上所合法持有之物，所為合於前揭所述之業務侵占之
    犯罪態樣。
五、按所稱接續犯，係指數個在同時同地或密切接近之時地，侵
    害同一法益之行為，因各舉動之獨立性極為薄弱，社會通念
    認為無法強行分開，乃將之包括視為一個行為之接續進行，
    給予單純一罪之刑法評價（最高法院96年度台上字第787 號
    判決參照）。準此，本件被告甲○○於上開擔任亞昌公司業
    務人員期間，利用向客戶收取貨款之機會，於上開期間內，
    將客戶所交付之貨款變更持有為所有，分別侵占入己，顯係
    分別基於單一犯罪決意接續為之，行為時間、地點極為密接
    ，所侵害者復為相同之財產法益，於法律評價上應屬接續犯
    之實質上一罪，而僅論以一罪為已足。是核被告甲○○所為
    ，係犯刑法第336 條第2 項之業務侵占罪。又被告有如犯罪
    事實欄所載之科刑及執行紀錄，有臺灣高等法院被告前案紀
    錄表1 份在卷足憑，其受徒刑之執行完畢後5 年內故意再犯
    本件有期徒刑以上之業務侵占犯行，為累犯，應依刑法第47
    條第1 項之規定，加重其刑。茲考量被告係於其子開刀住院
    期間，偶觸刑章，犯後已坦認犯行，知所悔悟，且已主動與
    被害人達成協議賠償損失，其情確有堪資憫恕之處，本院因
    認本件有情輕法重之情形，有依刑法第59條規定酌減其刑之
    必要，爰依上揭規定酌減其刑。同時有加重減輕事由者，應
    先加後減。爰審酌被告牟取不當利益之犯罪動機、目的、手
    段、所生危害，已與告訴人達成和解、坦認犯行態度尚佳等
    一切情狀，量處如主文所示之刑，並諭知易科罰金之折算標
    準。
六、據上論斷，應依刑事訴訟法第452 條、第273 條之1 第1 項
    、第299 條第1 項前段，刑法第336 條第2 項、第47條第1
    項、第59條、第41條第1 項前段，刑法施行法第1 條之1 第
    1 項、第2 項前段，判決如主文。
本案經檢察官丁俊成到庭執行職務。
中    華    民    國    99    年    5     月    26    日
                  刑事第七庭  法  官  蕭世昌
以上正本證明與原本無異。
如不服本判決，應於判決送達後10日內向本院提出上訴狀（應附
繕本）。
                              書記官  洪明煥
中    華    民    國    99    年    5     月    26    日
附錄論罪科刑法條：
刑法第336條：
對於公務上或因公益所持有之物，犯前條第一項之罪者，處一年
以上七年以下有期徒刑，得併科五千元以下罰金。
對於業務上所持有之物，犯前條第一項之罪者，處六月以上五年
以下有期徒刑，得併科三千元以下罰金。
前二項之未遂犯罰之。

司法院資訊處製作；財團法人民間司法改革基金會備份。
